---
title: "chapter3"
author: "s-takano"
---

```{r setup, include=FALSE}
knitr::opts_chunk$set(echo = TRUE)
```

```{r}
set.seed(29)
```

```{r library}
library(LearnBayes)
```

## 4-1

$$
y_1, y_2, \ldots, y_{20} \sim \mathcal{N}(\mu, \sigma^2)
$$

データとしては、以下が与えられている．

```{r}
y = c(9.0, 8.5, 7.0, 8.5, 6.0, 12.5, 6.0, 9.0, 8.5, 7.5, 8.0, 6.0, 9.0, 8.0, 7.0, 10.0, 9.0, 7.5, 5.0, 6.5)
y
length(y)
```

無情報事前分布として、$g(\mu, \sigma^2) \propto \frac{1}{\sigma^2}$ とすると、

$$
\begin{aligned}
  g(\mu, \sigma^2|y) 
  &\propto \frac{1}{\sigma^2} \prod_{i = 1}^n \mathcal{N}(\mu, \sigma^2) \\
  &= \frac{1}{\sigma^2} \prod_{i = 1}^n \frac{1}{\sqrt{2\pi}\sigma} \exp \left( - \frac{1}{2\sigma^2} (y_i - \mu)^2 \right) \\  
  &\propto \frac{1}{(\sigma^2)^{\frac{n}{2}+1}} \exp \left( \sum_{i = 1}^n - \frac{1}{2\sigma^2} (y_i - \mu)^2 \right) \\  
  &\propto \frac{1}{(\sigma^2)^{\frac{n}{2}+1}} \exp \left( - \frac{1}{2\sigma^2} \sum_{i = 1}^n (y_i + \bar{y} - \bar{y} - \mu)^2 \right) \\ 
  &\propto \frac{1}{(\sigma^2)^{\frac{n}{2}+1}} \exp \left( - \frac{1}{2\sigma^2} \sum_{i = 1}^n \left( (y_i - \bar{y})^2 +2(y_i - \bar{y})(\bar{y} - \mu) + (\bar{y} - \mu)^2 \right) \right) \\ 
  &\propto \frac{1}{(\sigma^2)^{\frac{n}{2}+1}} \exp \left( - \frac{1}{2\sigma^2} \sum_{i = 1}^n \left( (y_i - \bar{y})^2  \right) + 2n(\bar{y} - \bar{y})(\bar{y} - \mu) + n(\bar{y} - \mu)^2 \right) \\ 
  &\propto \frac{1}{(\sigma^2)^{\frac{n}{2}+1}} \exp \left( - \frac{1}{2\sigma^2} (\sum_{i = 1}^n (y_i - \bar{y})^2 + n(\mu - \bar{y})^2) \right) 
\end{aligned}
$$

となる．
ここで、

$$
\begin{aligned}
  g(\mu|y, \sigma^2)
  &= \frac{g(\mu, \sigma^2|y)}{g(\sigma^2|y)} \\
  &\propto g(\mu, \sigma^2|y) \\
  &\propto \frac{1}{(\sigma^2)^{\frac{n}{2}+1}} \exp \left( - \frac{1}{2\sigma^2} (\sum_{i = 1}^n (y_i - \bar{y})^2 + n(\mu - \bar{y})^2) \right) \\
  &\propto \exp \left( - \frac{1}{2\sigma^2} (\sum_{i = 1}^n (y_i - \bar{y})^2 + n(\mu - \bar{y})^2) \right) \\
  &\propto \exp \left( - \frac{1}{2\sigma^2} n(\mu - \bar{y})^2 \right) \\
  &\propto \exp \left( - \frac{1}{2(\frac{\sigma}{\sqrt{n}})^2} (\mu - \bar{y})^2 \right) \\
\end{aligned}
$$

である．
よって、

$$
g(\mu|y, \sigma^2) = \mathcal{N}(\bar{y}, (\frac{\sigma}{\sqrt{n}})^2)
$$

また、

$$
\begin{aligned}
  g(\sigma^2|y)  
  &= \int g(\mu, \sigma^2|y) d\mu \\
  &= \int \frac{1}{(\sigma^2)^{\frac{n}{2}+1}} \exp \left( - \frac{1}{2\sigma^2} (\sum_{i = 1}^n (y_i - \bar{y})^2 + n(\mu - \bar{y})^2) \right) d\mu \\
  &= \frac{1}{(\sigma^2)^{\frac{n}{2}+1}} \int \exp \left( - \frac{1}{2\sigma^2} (\sum_{i = 1}^n (y_i - \bar{y})^2 + n(\mu - \bar{y})^2) \right) d\mu \\
  &= \frac{1}{(\sigma^2)^{\frac{n}{2}+1}} \exp \left( - \frac{1}{2\sigma^2} \sum_{i = 1}^n (y_i - \bar{y})^2 \right) \int \exp \left( - \frac{1}{2\sigma^2} n(\mu - \bar{y})^2 \right) d\mu \\
  &\propto \frac{1}{(\sigma^2)^{\frac{n}{2}+1}} \exp \left( - \frac{1}{2\sigma^2} \sum_{i = 1}^n (y_i - \bar{y})^2 \right) \int \exp \left( - \frac{1}{2(\frac{\sigma}{\sqrt{n}})^2} (\mu - \bar{y})^2 \right) d\mu \\
\end{aligned}
$$

ここで、

$$
\int \exp \left( - \frac{1}{2(\frac{\sigma}{\sqrt{n}})^2} (\mu - \bar{y})^2 \right) d\mu
$$

は、$\mathcal{N}(\bar{y}, (\frac{\sigma}{\sqrt{n}})^2)$ の正規化項に相当するので、

$$
\int \exp \left( - \frac{1}{2(\frac{\sigma}{\sqrt{n}})^2} (\mu - \bar{y})^2 \right) d\mu = \sqrt{2\pi(\frac{\sigma}{\sqrt{n}})^2} = \sqrt{\frac{2\pi\sigma^2}{n}}
$$

である．

$$
\begin{aligned}
  g(\sigma^2|y)  
  &\propto \frac{1}{(\sigma^2)^{\frac{n}{2}+1}} \exp \left( - \frac{1}{2\sigma^2} \sum_{i = 1}^n (y_i - \bar{y})^2 \right) \int \exp \left( - \frac{1}{2(\frac{\sigma}{\sqrt{n}})^2} (\mu - \bar{y})^2 \right) d\mu \\
  &= \frac{1}{(\sigma^2)^{\frac{n}{2}+1}} \exp \left( - \frac{1}{2\sigma^2} \sum_{i = 1}^n (y_i - \bar{y})^2 \right) \sqrt{\frac{2\pi\sigma^2}{n}} \\
  &\propto \frac{\sigma}{(\sigma^2)^{\frac{n}{2}+1}} \exp \left( - \frac{1}{2\sigma^2} \sum_{i = 1}^n (y_i - \bar{y})^2 \right) \\
  &= \frac{1}{(\sigma^2)^{\frac{n}{2}+1-\frac{1}{2}}} \exp \left( - \frac{1}{2\sigma^2} \sum_{i = 1}^n (y_i - \bar{y})^2 \right) \\
  &= \frac{1}{(\sigma^2)^{\frac{n-1}{2}+1}} \exp \left( - \frac{1}{2\sigma^2} \sum_{i = 1}^n (y_i - \bar{y})^2 \right) \\
  &= (\sigma^2)^{-\frac{n-1}{2}-1} \exp \left( - \frac{1}{2\sigma^2} \sum_{i = 1}^n (y_i - \bar{y})^2 \right) \\
  &= (\sigma^2)^{-\frac{n-1}{2}-1} \exp \left( - \frac{1}{2\sigma^2} S \right) \\
  &= (\sigma^2)^{-\frac{n-1}{2}-1} \exp \left( - \frac{1}{2}\frac{1}{\frac{\sigma^2}{S}} \right) \\
  &\propto (\frac{\sigma^2}{S})^{-\frac{n-1}{2}-1} \exp \left( - \frac{1}{2}\frac{1}{\frac{\sigma^2}{S}} \right) \\
\end{aligned}
$$

よって、$\frac{\sigma^2}{S}$ は [逆カイ二乗分布](https://mc-stan.org/docs/2_23/functions-reference/inverse-chi-square-distribution.html) に従う．

$$
\frac{\sigma^2}{S} \sim InvChiSquare(n-1)
$$

### (a)

$$
g_{\mu,\sigma^2}(\mu, \sigma^2|y) = g_{\mu|\sigma^2}(\mu|\sigma^2, y)g_{\sigma^2}(\sigma^2|y)
$$

であるので、以下のようなアルゴリズムでサンプリングが可能である．

$$
\begin{aligned}
  \frac{\sigma^2}{S} &\sim InvChiSquare(n-1) \\
  \mu &\sim \mathcal{N}(\bar{y}, (\frac{\sigma}{\sqrt{n}})^2) \\ 
\end{aligned}
$$

ここで、$S = \sum_{i = 1}^n (y_i - \bar{y})^2$ である．

```{r}
S = sum((y - mean(y))^2)
n = length(y)
sigma2 = S * 1/rchisq(1000, n - 1)
mu = rnorm(1000, mean = mean(y), sd = sqrt(sigma2)/sqrt(n))
plot(mu, sigma2)
```

### (b)

```{r}
quantile(mu, c(0.05, 0.95))
quantile(sqrt(sigma2), c(0.05, 0.95))
```

### (c)

```{r}
p_75 = mu + 0.674 * sqrt(sigma2)
mean(p_75)
sd(p_75)
```

## 4-2

独立した標本が2つあり、それぞれ以下のようになっている．

$$
\begin{aligned}
  x_1, x_2, \ldots, x_m &\sim \mathcal{N}(\mu_1,\sigma_1^2) \\
  y_1, y_2, \ldots, y_n &\sim \mathcal{N}(\mu_2,\sigma_2^2) \\
\end{aligned}
$$

事前分布を以下とする．

$$
g(\mu_1, \sigma_1^2, \mu_2, \sigma_2^2) \propto \frac{1}{\sigma_1^2\sigma_2^2}
$$

### (a)

事後密度は以下のように計算できる[^1]．

$$
\begin{aligned}
  g(\mu_1, \sigma_1^2, \mu_2, \sigma_2^2|x,y) 
  &= \frac{g(\mu_1, \sigma_1^2, \mu_2, \sigma_2^2, x, y)}{g(x, y)} \\
  &= \frac{g(x, y|\mu_1, \sigma_1^2, \mu_2, \sigma_2^2)g(\mu_1, \sigma_1^2, \mu_2, \sigma_2^2)}{g(x, y)} \\
  &\propto \frac{g(x, y|\mu_1, \sigma_1^2, \mu_2, \sigma_2^2)}{g(x, y)}\frac{1}{\sigma_1^2\sigma_2^2} \\
  &\propto g(x|\mu_1, \sigma_1^2, \mu_2, \sigma_2^2) \frac{1}{\sigma_1^2\sigma_2^2} \\
  &= g(x|\mu_1, \sigma_1^2)g(y|\mu_2, \sigma_2^2) \frac{1}{\sigma_1^2\sigma_2^2} \\
  &= 
  \prod_{i = 1}^m \mathcal{N}(\mu_1, \sigma_1^2) 
  \prod_{i = 1}^n \mathcal{N}(\mu_2, \sigma_2^2)
  \frac{1}{\sigma_1^2\sigma_2^2} \\
  &= 
  \prod_{i = 1}^m \frac{1}{\sqrt{2\pi}\sigma_1} \exp \left( - \frac{1}{2\sigma_1^2} (x_i - \mu_1)^2 \right) 
  \prod_{i = 1}^n \frac{1}{\sqrt{2\pi}\sigma_2} \exp \left( - \frac{1}{2\sigma_2^2} (y_i - \mu_2)^2 \right) 
  \frac{1}{\sigma_1^2\sigma_2^2} \\
  &\propto
  \frac{1}{\sigma_1^m} \exp \left( - \frac{1}{2\sigma_1^2} \sum_{i = 1}^m (x_i - \mu_1)^2 \right) 
  \frac{1}{\sigma_2^n} \exp \left( - \frac{1}{2\sigma_2^2} \sum_{i = 1}^n (y_i - \mu_2)^2 \right) 
  \frac{1}{\sigma_1^2\sigma_2^2} \\
  &=
  \frac{1}{(\sigma_1^2)^{\frac{m}{2} + 1}} \exp \left( - \frac{1}{2\sigma_1^2} \sum_{i = 1}^m (x_i - \mu_1)^2 \right) 
  \frac{1}{(\sigma_2^2)^{\frac{n}{2} + 1}} \exp \left( - \frac{1}{2\sigma_2^2} \sum_{i = 1}^n (y_i - \mu_2)^2 \right) \\
  &=
  \frac{1}{(\sigma_1^2)^{\frac{m}{2} + 1}} \exp \left( - \frac{1}{2\sigma_1^2} \sum_{i = 1}^m (x_i - \bar{x})^2 + m(\mu_1 - \bar{x})^2 \right) 
  \frac{1}{(\sigma_2^2)^{\frac{n}{2} + 1}} \exp \left( - \frac{1}{2\sigma_2^2} \sum_{i = 1}^n (y_i - \bar{y})^2 + n(\mu_2 - \bar{y})^2 \right) \\
  &=
  \frac{1}{(\sigma_1^2)^{\frac{m}{2} + 1}} \exp \left( - \frac{1}{2\sigma_1^2} \sum_{i = 1}^m (x_i - \bar{x})^2 \right) 
  \exp \left( - \frac{1}{2\sigma_1^2} m(\mu_1 - \bar{x})^2 \right) \\
  &\times
  \frac{1}{(\sigma_2^2)^{\frac{n}{2} + 1}} \exp \left( - \frac{1}{2\sigma_2^2} \sum_{i = 1}^n (y_i - \bar{y})^2 \right) 
  \exp \left( - \frac{1}{2\sigma_2^2} n(\mu_2 - \bar{y})^2 \right) \\
  &=
  \frac{1}{(\sigma_1^2)^{\frac{m}{2} + 1}} \exp \left( - \frac{1}{2\sigma_1^2} S_1 \right) 
  \exp \left( - \frac{1}{2\sigma_1^2} m(\mu_1 - \bar{x})^2 \right) \\
  &\times
  \frac{1}{(\sigma_2^2)^{\frac{n}{2} + 1}} \exp \left( - \frac{1}{2\sigma_2^2} S_2 \right) 
  \exp \left( - \frac{1}{2\sigma_2^2} n(\mu_2 - \bar{y})^2 \right) \\
  &=
  \frac{1}{(\sigma_1^2)^{\frac{m}{2} + 1}} \exp \left( - \frac{1}{2\sigma_1^2} S_1 \right) 
  \exp \left( - \frac{1}{2(\frac{\sigma_1}{\sqrt{m}})^2} (\mu_1 - \bar{x})^2 \right) \\
  &\times
  \frac{1}{(\sigma_2^2)^{\frac{n}{2} + 1}} \exp \left( - \frac{1}{2\sigma_2^2} S_2 \right) 
  \exp \left( - \frac{1}{2(\frac{\sigma_1}{\sqrt{n}})^2} (\mu_2 - \bar{y})^2 \right) \\
  &=
  \frac{1}{(\sigma_1^2)^{\frac{m}{2} + 1}} \exp \left( - \frac{1}{2\sigma_1^2} S_1 \right) 
  \mathcal{N}(\bar{x}, (\frac{\sigma_1}{\sqrt{m}})^2)
  \int \exp \left( - \frac{1}{2(\frac{\sigma_1}{\sqrt{m}})^2} (\mu_1 - \bar{x})^2 \right) d\mu_1 \\
  &\times
  \frac{1}{(\sigma_2^2)^{\frac{n}{2} + 1}} \exp \left( - \frac{1}{2\sigma_2^2} S_2 \right) 
  \mathcal{N}(\bar{y}, (\frac{\sigma_2}{\sqrt{n}})^2)
  \int \exp \left( - \frac{1}{2(\frac{\sigma_2}{\sqrt{n}})^2} (\mu_2 - \bar{y})^2 \right) d\mu_2 \\
  &=
  \frac{1}{(\sigma_1^2)^{\frac{m}{2} + 1}} \exp \left( - \frac{1}{2\sigma_1^2} S_1 \right) 
  \mathcal{N}(\bar{x}, (\frac{\sigma_1}{\sqrt{m}})^2)
  \sqrt{\frac{2\pi\sigma_1^2}{m}} \\
  &\times
  \frac{1}{(\sigma_2^2)^{\frac{n}{2} + 1}} \exp \left( - \frac{1}{2\sigma_2^2} S_2 \right) 
  \mathcal{N}(\bar{y}, (\frac{\sigma_2}{\sqrt{n}})^2)
  \sqrt{\frac{2\pi\sigma_2^2}{n}} \\
  &\propto
  \frac{1}{(\sigma_1^2)^{\frac{m}{2} + 1}} \exp \left( - \frac{1}{2\sigma_1^2} S_1 \right) 
  \mathcal{N}(\bar{x}, (\frac{\sigma_1}{\sqrt{m}})^2)
  \sigma_1 \\
  &\times
  \frac{1}{(\sigma_2^2)^{\frac{n}{2} + 1}} \exp \left( - \frac{1}{2\sigma_2^2} S_2 \right) 
  \mathcal{N}(\bar{y}, (\frac{\sigma_2}{\sqrt{n}})^2)
  \sigma_2 \\
  &=
  \frac{1}{(\sigma_1^2)^{\frac{m - 1}{2} + 1}} \exp \left( - \frac{1}{2\sigma_1^2} S_1 \right) 
  \mathcal{N}(\bar{x}, (\frac{\sigma_1}{\sqrt{m}})^2) \\
  &\times
  \frac{1}{(\sigma_2^2)^{\frac{n - 1}{2} + 1}} \exp \left( - \frac{1}{2\sigma_2^2} S_2 \right) 
  \mathcal{N}(\bar{y}, (\frac{\sigma_2}{\sqrt{n}})^2) \\
\end{aligned}
$$

[^1]: https://www2.stat.duke.edu/courses/Spring16/sta643/slides/bayes-BF.pdf

このとき、

$$
\begin{aligned}
  g(\mu_1, \sigma_1^2|x) 
  &= \frac{1}{(\sigma_1^2)^{\frac{m - 1}{2} + 1}} \exp \left( - \frac{1}{2\sigma_1^2} S_1 \right) \mathcal{N}(\bar{x}, (\frac{\sigma_1}{\sqrt{m}})^2) \\
  g(\mu_2, \sigma_2^2|y) 
  &= \frac{1}{(\sigma_2^2)^{\frac{n - 1}{2} + 1}} \exp \left( - \frac{1}{2\sigma_2^2} S_2 \right) \mathcal{N}(\bar{y}, (\frac{\sigma_2}{\sqrt{n}})^2) \\
\end{aligned}
$$

としたとき、

$$
g(\mu_1, \sigma_1^2, \mu_2, \sigma_2^2|x,y) \propto g(\mu_1, \sigma_1^2|x) g(\mu_2, \sigma_2^2|y) 
$$

となり、互いに独立した事後分布に従う．

### (b)

互いに独立しているので、それぞれの分布からサンプリングすれば良く、次のようになる[^2]．

[^2]: https://www.cs.ubc.ca/~schmidtm/Courses/540-W18/L20.pdf

$$
\begin{aligned}
  \frac{\sigma_1^2}{S_1} &\sim InvChiSquare(m-1) \\
  \mu_1 &\sim \mathcal{N}(\bar{x}, (\frac{\sigma_1}{\sqrt{m}})^2) \\ 
  \frac{\sigma_2^2}{S_2} &\sim InvChiSquare(n-1) \\
  \mu_2 &\sim \mathcal{N}(\bar{y}, (\frac{\sigma_2}{\sqrt{m}})^2) \\ 
\end{aligned}
$$

### (c)

```{r}
sample_size = 10000
x = c(120, 107, 110, 116, 114, 111, 113, 117, 114, 112)
S_1 = sum((x - mean(x))^2)
m = length(x)
sigma2_1 = S_1 * 1/rchisq(sample_size, m - 1)
mu_1 = rnorm(sample_size, mean = mean(x), sd = sqrt(sigma2_1)/sqrt(m))
quantile(mu_1, c(0.05, 0.95))
quantile(sqrt(sigma2_1), c(0.05, 0.95))
y = c(110, 111, 107, 108, 110, 105, 107, 106, 111, 111)
S_2 = sum((y - mean(y))^2)
n = length(y)
sigma2_2 = S_2 * 1/rchisq(sample_size, n - 1)
mu_2 = rnorm(sample_size, mean = mean(y), sd = sqrt(sigma2_2)/sqrt(n))
quantile(mu_2, c(0.05, 0.95))
quantile(sqrt(sigma2_2), c(0.05, 0.95))
hist(mu_1 - mu_2)
```

## 4-3

$$
\begin{aligned}
  n_N &= 1601 + 162527 \\
  y_N &= 1601 \\
  n_S &= 510 + 412368 \\
  y_S &= 510 \\
  y_N &\perp y_S \\
  y_N &\sim Bin(n_N, p_N) \\ 
  y_S &\sim Bin(n_S, p_S) \\ 
  p_N, p_S &\sim Uniform(-\infty, \infty) \\
\end{aligned}
$$

### (a)

$$
\begin{aligned}
  p(p_N, p_S|y_N, y_S) 
  &= \frac{p(y_N, y_S|p_N, p_S)p(p_N, p_S)}{p(y_N, y_S)} \\
  &= \frac{p(y_N, y_S|p_N, p_S) \cdot 1}{p(y_N, y_S)} \\
  &\propto p(y_N, y_S|p_N, p_S) \\
  &= p(y_N|p_N)p(y_S|p_S) \\
  &\propto p(y_N|p_N)p(y_S|p_S) \\
  &\propto p_N^{y_N}(1 - p_N)^{n_N-y_N} p_S^{y_S}(1 - p_S)^{n_S-y_S} \\
  &\propto Beta(p_N|y_N+1, n_N-y_N+1)Beta(p_S|y_S+1, n_S-y_S+1)
\end{aligned}
$$

よって、

$$
\begin{aligned}
  p_N &\sim Beta(p_N|y_N+1, n_N-y_N+1) \\
  p_S &\sim Beta(p_S|y_S+1, n_S-y_S+1)
\end{aligned}
$$

### (b)

```{r}
n_N = 1601 + 162527
y_N = 1601
n_S = 510 + 412368
y_S = 510
sample_size = 10000
p_N = rbeta(sample_size, y_N + 1, n_N - y_N + 1)
p_S = rbeta(sample_size, y_S + 1, n_S - y_S + 1)
```

### (c)

```{r}
hist(p_N/p_S)
quantile(p_N/p_S, c(0.025, 0.975))
```

### (d)

```{r}
hist(p_N - p_S)
```

### (e)

```{r}
sum((p_N - p_S) > 0) / sample_size
```


